臺灣宜蘭地方法院民事裁定
111年度消債抗字第3號
抗  告  人  黃靖喻  


相  對  人  台新國際商業銀行股份有限公司


法定代理人  吳東亮  


相  對  人  中國信託商業銀行股份有限公司


法定代理人  利明献  




相  對  人  玉山商業銀行股份有限公司


法定代理人  黃男州  
代  理  人  朱逸君  
相  對  人  永豐商業銀行股份有限公司

法定代理人  陳嘉賢  
代  理  人  洪佳妙  
相  對  人  遠東國際商業銀行股份有限公司


法定代理人  侯金英  
相  對  人  滙豐(臺灣)商業銀行股份有限公司

法定代理人  陳紹宗  


相  對  人  臺灣土地銀行股份有限公司

法定代理人  何英明  
代  理  人  莊舜智  
相  對  人  摩根聯邦資產管理股份有限公司

法定代理人  李文明  
代  理   人 鄭伊舒  
相  對  人  萬榮行銷股份有限公司

法定代理人  呂豫文  



相  對  人  元大國際資產管理股份有限公司

法定代理人  宋耀明  


相  對  人  臺灣金聯資產管理股份有限公司


法定代理人  施俊吉  


相  對  人  良京實業股份有限公司

法定代理人  平川秀一郎



上列抗告人因消費者債務清理事件，對於民國111年4月28日本院
111年度消債更字第5號裁定提起抗告，本院裁定如下：
    主  文
抗告駁回。
抗告程序費用新臺幣1,000元由抗告人負擔。
    理  由
一、按債務人無擔保或無優先權之債務總額未逾新臺幣（下同）
    1,200萬元者，於法院裁定開始清算程序或宣告破產前，得
    向法院聲請更生，消費者債務清理條例（下稱：「消債條例
    」）第42條第1項定有明文。上開規定限制債務人債務總額
    不得逾1,200萬元之目的，乃因債務人負債總額若過大，其
    因更生程序而被免責之負債額即相對提高，此對債權人造成
    之不利益過鉅。且負債總額超過一定之數額，益可見其債務
    關係繁雜，亦不適於利用此簡易程序清理債務，自有限制其
    負債總額之必要（消債條例第42條第1項立法理由參照）。
    又消債條例第42條第1項所稱無擔保或無優先權之債務未逾1
    200萬元，係指計算至法院裁定開始更生程序前1日止，包含
    本金、利息、違約金在內之無擔保或無優先權債務總額，辦
    理消費者債務清理事件應行注意事項第21條亦定有明文。
二、抗告意旨略以：消債條例第42條第1項關於「債務人無擔保
    或無優先權之債務總額」似應予限縮解釋，而將「消滅時效
    已完成，並經債務人為時效抗辯」之部分予以剔除，是本件
    抗告人之債務總額應為7,551,926元，未逾消債條例第42條
    第1項規定之1200萬元，原裁定未審酌抗告人所提時效抗辯
    ，爰請求撤銷原裁定等語。
三、經查：
（一）抗告人前於民國（下同）110年12月10日向本院聲請債務
      清理前置調解，嗣111年1月11日調解不成立（見本院110
      年度司消債調字第55號卷，下稱：「消債調卷」第3、77
      頁），復向本院聲請更生，以調解之聲請視為更生之聲請
      ，經原審函請全體債權人陳報債權總額，債權人陳報之金
      額如附表所示，堪認抗告人積欠之無擔保或無優先權之本
      金及利息債務總額達14,866,599元（本金4,104,279元＋利
      息10,762,320元＝14,866,599元），已逾1,200萬元，則本
      件更生之聲請，核與要件不符，又無從補正，揆諸前開規
      定，自應駁回其更生之聲請。
（二）抗告人雖以上開理由提起抗告，然消費者債務清理更生事
      件係屬非訟事件性質，而時效消滅乃屬實體法事項，並涉
      及中斷時效事由之抗辯，苟於聲請更生裁定准許與否時，
      即依債務人之主張扣除時效消滅之利息、違約金，則囿於
      法院裁定准許更生聲請後，債權人不得提起抗告，不啻侵
      蝕債權人之債權，亦剝奪債權人訴訟權（或異議權）之行
      使，要非衡平適法。再者，就債務之利息、違約金無論是
      否已時效完成，均應列入消債條例第42條第1項之債務總
      額計算，縱有部分時效已完成，該部分債務仍存在，並不
      因而消滅，亦僅得於另案訴訟程序中為時效抗辯，此非屬
      非訟程序所得審究甚或剔除，故本件抗告為無理由，應予
      駁回（臺灣雲林地方法院110年度消債抗字第3號、臺灣士
      林地方法院108年度消債抗字第19號、臺灣臺南地方法院1
      06年度消債抗字第10號等民事裁定，均同此見解）。
四、末按消債條例理第11條之1，雖規定法院就更生或清算之聲
    請為駁回裁定前，應使債務人有到場陳述意見之機會，然其
    立法理由為：「為保障更生或清算聲請程序債務人之聽審請
    求權，法院於裁定駁回更生或清算之聲請前，應使債務人有
    到場陳述意見之機會，爰設本條」。而所謂「聽審請求權」
    ，乃法院就聲請人於充分提出聲請所據之主張及事證，經審
    核後，就該聲請人是否有無不能清償債務或有不能清償債務
    之虞等情事，或有無除外事項等實體事由有所不足，而認應
    予駁回時，始應依法通知其到場陳述意見，此觀同條例第8
    條、第44條自明。而本件抗告人無擔保之本金及利息債務總
    額，既已逾1,200萬元，即與消債條例第42條第1項規定要件
    不符，且此種情形顯無從補正，尚無通知抗告人到場陳述意
    見之必要（臺灣桃園地方法院109年度消債抗字第17號民事
    裁定，亦同此見解），是原審並未通知債務人到場陳述意見
    ，並無違誤。
五、綜上所述，抗告人之無擔保債務已逾1,200萬元，核與消債
    條例第42條第1項更生聲請之要件不符，且依其情形尚非可
    以補正之事項，故應予駁回。從而，原裁定就此駁回抗告人
    更生之聲請，並無不合，抗告意旨指摘原裁定不當，求為廢
    棄，為無理由，其抗告應予駁回。
六、據上論結，本件抗告為無理由，爰裁定如主文。
中    華    民    國   111   年    8    月    22     日
                  民事庭審判長法官  鄭貽馨
                              法官  張文愷
                              法官  伍偉華
以上正本係照原本作成。
本裁定不得抗告。
中　　華　　民　　國　　111 　年　　8 　　月　　22　　日
                              書記官  邱信璋
附表（新臺幣/元）：
編號 債權人 本金 利息 違約金 其他費用 劣後債權 債權總金額 出處 1 台新國際商業銀行股份有限公司 705,759元 2,142,006元 354,697元 2,711元 0 3,205,173元 見消債調卷第51頁 2 摩根聯邦資產管理股份有限公司 347,497元 994,382元 7,608元 0 0 1,349,487元 見消債調卷第55頁 3 萬榮行銷股份有限公司 115,452元    344,331元    0    0    0 459,783元 見消債調卷第58頁    萬榮行銷股份有限公司 261,062元 757,572元 0 0 0 1,018,634元 見消債調卷第59頁 4 臺灣金聯資產管理股份有限公司 242,844元 703,172元 0 500 0 946,516元 見消債調字卷第64頁 5 良京實業股份有限公司 468,610元 989,775元 193,834元 4,253元 0 1,656,472元 見消債調卷第70頁 6 中國信託商業銀行股份有限公司 109,471元     323,374元     3,600元     0     0 436,445元 見原審卷第99頁    中國信託商業銀行股份有限公司 46,554元 107,815元 84元 500元 0 154,953元 見原審卷第99頁 7 臺灣土地銀行股份有限公司 91,926元 130,697元 25,587元 1,043元 0 249,253元 見原審卷第109頁 8 玉山商業銀行股份有限公司 85,858元 231,769元 27,176元 0 18,119元 362,922元 見原審卷第115頁 9 元大國際資產管理股份有限公司 777,020元 1,596,739元 23,262元 2,500元 0 2,399,521元 見原審卷第143頁 10 滙豐(臺灣)商業銀行股份有限公司 190,201元     551,458元     800元     -494元     0 741,965元 見原審卷第151頁      滙豐(臺灣)商業銀行股份有限公司 52,771元 153,058元 800元 0 0 206,629元 見原審卷第151頁 11 永豐商業銀行股份有限公司 22,878元 54,973元 10,764元 0 0 88,615元 見原審卷第157頁 12 遠東國際商業銀行股份有限公司 586,376元 1,681,199元 0 10,730元 0 2,278,305元 債權人未陳報，以抗告人提出債權金額計算明細表計，見原審卷第19頁  總計 4,104,279元 10,762,320元 648,212元 21,743元 18,119元 15,554,673元